臺灣桃園地方法院刑事判決
110年度交簡上字第127號
上  訴  人  
即  被  告  王建閎


            王鋐鈞


上  一  人
選任辯護人  周廷威律師  
上列上訴人因過失傷害案件，不服本院中華民國110年3月4日109
年度壢交簡字第890號刑事簡易判決（聲請簡易判決處刑案號：1
09年度調偵字第546號），提起上訴，本院判決如下：
    主  文
原判決撤銷。
王建閎犯過失傷害罪，處拘役伍拾日，如易科罰金，以新臺幣壹
仟元折算壹日。
王鋐鈞犯過失傷害罪，處拘役肆拾日，如易科罰金，以新臺幣壹
仟元折算壹日。
    犯罪事實
王建閎於民國108年10月2日上午11時14分許，騎乘車牌號碼000-
0000號普通重型機車，沿桃園市桃園區中山路往中壢方向之中線
車道行駛，本應注意車前狀況及兩車並行之間隔，隨時採取必要
之安全措施，而依當時天候晴，柏油路面乾躁、無缺陷，無障礙
物，日間有自然光線，視距良好，並無不能注意之情事，竟疏未
注意前方車輛之行駛狀況，且未注意與右側並行之車輛保持安全
間隔，而未隨時採取必要之安全措施，即貿然向右偏移，適有王
鋐鈞騎乘車牌號碼000-0000號普通重型機車，沿同路、同向行駛
在王建閎機車之右側，於通過交岔路口後，亦疏未注意與左側王
建閎騎乘之機車保持安全間隔，即貿然向左偏移而駛入中線車道
，兩車因而發生碰撞，致王建閎受有右側性手肘擦傷、右側性髖
部擦傷、右側性膝部擦傷、右側性手部挫傷等傷害，王鋐鈞受有
右側第3肋骨至第7肋骨骨折、右側鎖骨骨折、軀幹多處擦傷等傷
害。
    理  由
壹、認定事實所憑之證據及理由
一、訊據被告王建閎、王鋐鈞固坦承有於事實欄所載時、地發生
    車禍事故，並造成對方受有如事實欄所載之傷勢等情，然均
    矢口否認有何過失傷害之犯行，被告王建閎辯稱：伊當時有
    注意前方及後方狀況，伊注意到後方有車，所以靠中線車道
    偏右邊往前行駛，行駛一小段後，就注意到被告王鋐鈞從右
    邊撞過來，伊有往左閃避，但被告王鋐鈞還是一直行駛過來
    ，然後就發生擦撞，伊就倒地云云；被告王鋐鈞辯稱：伊原
    本在停等紅燈，綠燈後伊慢速前行，前方有白色自小客車在
    倒車，擋住機車的通道，伊前面的機車都往左邊稍微避讓，
    伊也循著前面騎士的方向往左避讓，忽然間就被撞到，伊當
    場昏迷，被告王建閎之所以會大幅偏移，是因為被告王建閎
    起步前有滑手機，起步後要將手機放口袋，所以單手騎車，
    才導致車輛大幅度往由右偏移，本件事故發生前後不到2秒
    ，伊對於本件事故之發生並無迴避可能性，應無過失云云；
    辯護人則為被告王鋐鈞辯稱：被告王鋐鈞並無變換車道之行
    為，原審認定事實有誤，又被告王鋐鈞對於本件事故之發生
    並無迴避可能性，難認有注意義務之違反云云。經查：
　㈠被告王建閎於108年10月2日上午11時14分許，騎乘車牌號碼0
    00-0000號普通重型機車，沿桃園市桃園區中山路往中壢方
    向之中線車道行駛，適有被告王鋐鈞騎乘車牌號碼000-0000
    號普通重型機車，沿同路、同向行駛在王建閎機車之右側，
    於通過交岔路口後、方駛入中線車道之際，兩車即發生碰撞
    ，致被告王建閎受有右側性手肘擦傷、右側性髖部擦傷、右
    側性膝部擦傷、右側性手部挫傷等傷害，被告王鋐鈞受有右
    側第3肋骨至第7肋骨骨折、右側鎖骨骨折、軀幹多處擦傷等
    傷害等情，為被告2人所坦認（見臺灣桃園地方檢察署109年
    度偵字第668號卷【下稱偵卷】第7頁至第11頁、第17頁至第
    21頁，本院110年度交簡上字第127號卷【下稱本院卷】二卷
    第133頁至第135頁），且有道路交通事故現場圖、道路交通
    事故調查報告表㈠、㈡、道路交通事故現場暨車損照片、衛生
    福利部桃園醫院診斷證明書、本院勘驗筆錄暨監視器錄影畫
    面截圖附卷可參（見偵卷第37頁、第41頁、第43頁至第47頁
    、第55頁至第61頁，本院卷二第47頁至第69頁），此部分事
    實首堪認定。
　㈡又本院當庭勘驗監視器錄影畫面，勘驗結果如下（見本院卷
    二第49頁）：
　  影片名稱：「租賃系統關鍵13分00秒後01」
    片　　長：5分00秒
    內容：
  ①畫面時間11：12：34秒，畫面中紅綠燈轉變為紅燈。畫面時
    間11：12：49秒，此時一黑色機車(車號000-0000，下稱A車
    )由畫面右下角駛入畫面(外側車道駛入機車停等區)，並於
    在機車停等區第一排最左邊停等紅燈。
  ②畫面時間11：13：01秒，一黃色機車由畫面右下角駛入畫面(
    車號000-0000，下稱B車)於機車停等區等紅燈。
  ③畫面時間11：13：01秒至11：13：19秒，A（被告王建閎騎乘
    之車輛）、B（被告王鋐鈞騎乘之車輛）兩車皆於機車停等
    區等紅燈。
  ④畫面時間11：13：20秒至26秒，交通號誌轉變為綠燈，A、B
    兩車皆起步向畫面前方行駛，A車通過路口行駛於中線車道
    ，B車通過路口後，欲駛入中線車道。
  ⑤畫面時間11：13：27秒，A車向右偏移行駛、B車向左偏移行
    駛，駛入中線車道（此時A車在B車左側，B車為靠近內側車
    道車道線的位置），另此時前方有一白色小客車在未打方向
    燈之狀況下朝外側車道駛出，B車為閃避該輛白色小客車而
    向左偏駛，並騎至中線車道與外側車道之車道線。
  ⑥A、B兩車於畫面時間11：13：28秒發生碰撞，兩車碰撞後皆
    向左倒在馬路上。
    【影片時間5分00秒勘驗結束】
  ㈢由上開勘驗結果可知，被告王建閎於綠燈起步後，騎乘機車
    通過路口，即行駛於該路段中線車道，而被告王鋐鈞於停等
    紅燈及通過路口時，均行駛於被告王建閎右側，且較靠近外
    側車道，嗣被告王鋐鈞通過路口時，因見前方有自小客車正
    在倒車，在尚未駛入車道前即偏左行駛，而直接駛入中線車
    道，兩車旋即發生碰撞等情甚明，又被告王建閎於本院審理
    時供稱：伊當時有注意前方及後方狀況，伊注意到後方有車
    ，所以靠中線車道偏右邊往前行駛等語（本院卷二第134頁
    ），可認被告王建閎之行進軌跡確有向右偏移之情形，且被
    告王建閎一直注意其後方來車，致不及注意其前方尚有自小
    客車正在倒車，而前方車輛紛紛往左偏移閃避之情事甚明。
    又被告王鋐鈞於本院審理時供稱：綠燈時伊慢速前行，前方
    有白色自小客車在倒車，擋住機車的通道，伊前面的機車都
    往左邊稍微避讓，伊也循著前面騎士的方向往左避讓等語（
    見本院卷二第133頁），可認被告王鋐鈞通過路口後，亦有
    向左偏移行駛，而駛入中線車道之狀況，核與前開勘驗結果
    相符，是被告2人辯稱沒有偏移行駛之情形云云，均無可採
    。綜上，可認被告王建閎就本案事故之發生，有未注意車前
    狀況，且未與右側並行車輛保持安全間距之過失，被告王鋐
    鈞則有未與左側並行車輛保持安全間距之過失。
  ㈣被告王鋐鈞雖辯稱：被告王建閎起步前有滑手機，起步後單
    手騎車，所以才大幅偏移云云，然本院當庭勘驗監視器錄影
    畫面，勘驗結果並未發現有上開被告王鋐鈞所指之情形，是
    被告王鋐鈞此部分所辯，要無可採。另辯護人為被告王鋐鈞
    辯稱：被告王鋐鈞對於本案事故之發生無迴避可能性，並無
    客觀注意義務之違反云云，惟查，車輛行進間，駕駛人本應
    注意四周有無並行車輛，並應保持安全間距，而依當時客觀
    狀況，被告王鋐鈞在通過交岔路口前，有在該路口停等紅燈
    ，依監視器錄影畫面所示，當時有數輛機車都在該處停等紅
    燈，是被告王鋐鈞理應可發現該處車流非小，而可預見其起
    步後可能會有車輛並行之狀況，又被告王建閎通過路口後，
    雖有稍微偏移行駛之情形，然其始終行駛於中線車道，業經
    本院認定如前，是被告王建閎並無突然變換車道，致被告王
    鋐鈞閃避不及之情事，被告王鋐鈞對於本案事故之發生，並
    非全然無法避免，故辯護人辯稱被告王鋐鈞對於本案事故無
    迴避可能性云云，要無可採。
  ㈤按汽車行駛時，駕駛人應注意車前狀況及兩車併行之間隔，
    並隨時採取必要之安全措施，道路交通安全規則第94條第3
    項定有明文。經查，被告2人均領有普通重型機車駕駛執照
    ，且案發當時天氣晴、日間有自然光線、柏油路面乾燥、無
    缺陷、無障礙物、視距良好之客觀環境，尚無不能注意之情
    形，竟疏未注意遵守上開交通安全規定，被告王建閎騎乘機
    車通過路口後，未注意前方有自小客車正在倒車，且未注意
    與右側車輛保持安全間隔，即貿然偏右移行駛，被告王鋐鈞
    通過路口後，亦未注意與左側車輛保持安全間距，即貿然偏
    左行駛而駛入中線車道，兩車因而發生碰撞，肇致本件事故
    ，是被告2人對本件事故之發生均有過失至明。而本件前經
    原審送請桃園市政府車輛行車事故鑑定委員會鑑定，亦認：
    「王建閎駕駛普通重型機車行經行車管制號誌正常運作交岔
    路口後，右偏行駛未充分注意車前狀況及兩車並行間隔，為
    肇事主因；王鋐鈞駕駛普通重型機車行經行車管制號誌正常
    運作交岔路口後，為閃避前方倒車車輛而左偏行駛，未充分
    注意兩車並行間隔，為肇事次因」，再經送覆議後結論相同
    ，僅稍做文字修正，此有桃園市政府車輛行車事故鑑定會桃
    市鑑0000000案鑑定意見書、桃園市政府車輛行車事故鑑定
    覆議委員會覆議意見書在卷可稽（見本院109年度壢交簡字
    第890號卷第75頁至第79頁、第99頁至第101頁），是就被告
    2人之前揭疏失確為肇事原因乙節，均與本院上開認定相合
    。又被告2人因本件事故受有如事實欄所載之傷勢，有上開
    診斷證明書在卷可憑，足認被告2人之過失行為與傷害結果
    間有相當因果關係，至為灼然。
二、綜上，本案事證明確，被告2人上開犯行，均堪認定，均應
    依法論科。
貳、論罪科刑
一、是核被告2人所為，均係刑法第284條前段之過失傷害罪。又
    被告2人於肇事後，於犯罪未被有偵查權之機關或公務員發
    覺前，即向據報前往現場處理之警員承認為肇事人，此有道
    路交通事故肇事人自首情形記錄表在卷可稽，合於自首之要
    件，爰依刑法第62條前段之規定，減輕其刑。
二、原審認被告2人罪證明確，予以論罪科刑，固非無見，惟被
    告王鋐鈞係在尚未駛入車道前，即偏左行駛，於通過路口後
    才直接駛入中線車道，是被告王鋐鈞應無變換車道之情事可
    言。又被告王建閎就本案車禍事故之發生，有未注意車前狀
    況且未保持兩車並行之安全間隔之過失，被告王鋐鈞則有未
    保持兩車並行之安全間距之過失，是被告王建閎之過失程度
    應大於被告王鋐鈞，原審認被告王鋐鈞有變換車道未注意安
    全距離之過失，並認被告王鋐鈞為肇事主因、被告王建閎為
    肇事次因等節，認事尚有違誤，被告2人上訴否認過失傷害
    犯行，雖無理由，然原審認定事實既有上開瑕疵，自應由本
    院將原判決撤銷改判。
三、爰以行為人之責任為基礎，審酌被告2人騎乘機車行駛於道
    路上，疏未注意上情而發生碰撞，致對方受有身體上之傷害
    ，應予非難，又被告2人於肇事後，均矢口否認犯行，且迄
    未與對方達成和解，未能賠償對方所受損害，難認犯後態度
    良好，暨斟酌被告2人之智識程度、家庭經濟狀況、被告2人
    就本案之過失程度等一切情狀，分別量處如主文所示之刑，
    並均諭知易科罰金之折算標準
據上論斷，應依刑事訴訟法第455 條之1 第1 項、第3 項、第36
9 條第1 項、第364 條、第299 條第1 項前段，判決如主文。
本案經檢察官吳建蕙聲請以簡易判決處行，檢察官林佳勳到庭執
行職務。
中　　華　　民　　國　　111 　年　　3 　　月　　24　　日
                  刑事第十八庭審判長法　官  陳囿辰
                                    法　官  羅文鴻
                                    法　官  姚懿珊
以上正本證明與原本無異。
不得上訴。
      　　　　　　　　　　　　　　　書記官　張晏齊
中　　華　　民　　國　　111 　年　　3 　　月　　24　　日
論罪科刑法條：　　　　　　　　　　　
中華民國刑法第284條
因過失傷害人者，處1年以下有期徒刑、拘役或10萬元以下罰金
；致重傷者，處3年以下有期徒刑、拘役或30萬元以下罰金。